【裁判字號】    99,裁,2765
【裁判日期】    991111
【裁判案由】    汽車燃料使用費
【裁判全文】
最  高  行  政  法  院  裁  定
                                      99年度裁字第2765號
上  訴  人  交通部公路總局
代  表  人  吳盟分
被 上訴 人  蘇百華
上列當事人間汽車燃料使用費事件，上訴人對於中華民國99年8
月10日臺北高等行政法院99年度簡字第471號判決，提起上訴，
本院裁定如下：
    主  文
上訴駁回。
上訴審訴訟費用由上訴人負擔。
    理  由
一、按對於適用簡易程序之裁判提起上訴，須經本院許可。前項
    許可，以訴訟事件所涉及之法律見解具有原則性者為限，行
    政訴訟法第235條定有明文。所謂法律見解具有原則性，係
    指該訴訟事件所涉及之法律問題意義重大，而有加以闡釋之
    必要而言；如對行政命令是否牴觸法律所為之判斷，或就同
    類事件高等行政法院所表示之見解相互牴觸，有由本院統一
    法律上意見或確認其意見之必要情形屬之。此項上訴許可要
    件之「法律見解具有原則性」，與判決違背法令之不適用法
    規或適用法規錯誤係屬二事。
二、本件被上訴人所有車號MX-2291號自用小客車(下稱系爭車輛
    )，因未依規定辦理車輛定期檢驗，經上訴人所屬臺中區監
    理所(下稱臺中區監理所)於民國87年6月11日註銷牌照，尚
    積欠84-87年之汽車燃料使用費24,800元(計徵至牌照註銷前
    1日止)。臺中區監理所於99年4月間針對系爭車輛積欠之84-
    87年汽車燃料使用費新臺幣(下同)24,800元，以雙掛號郵寄
    系爭車輛89年以前累欠汽車燃料使用費催繳通知書，並於99
    年4月29日送達被上訴人住居所。被上訴人不服，遂提起行
    政訴訟，經原審以99年度簡字第471號判決(下稱原判決) 被
    上訴人勝訴。上訴人不服，遂提起本件上訴，其上訴意旨略
    以：行政程序法施行前所發生汽車燃料使用費之公法上請求
    權時效應為15年；依據交通部91年2月15日交路字第0910021
    398號函轉法務部91年2月5日法律字第0910003264號函釋意
    旨可知，行政程序法施行前已發生公法上請求權之消滅時效
    期間，不適用行政程序法第131條第1項規定，應依行政程序
    法施行前有關法規之規定，無相關規定者，得類推適用民法
    消滅時效之規定，即縱使殘餘期間，自行政程序法施行日起
    算，較5年期間為長者，仍依其期間；另法務部97年7月3日
    法律決字第0970021502號函釋及法務部98年10月19日法律字
    第0980700695號函均重申相同見解。而該解釋函令亦奉行政
    院90年2月27日台90法字第009166函同意，並經發布，不僅
    有拘束行政機關之效力，同時亦屬行政機關基於法律授權，
    對多數不特定人民就一般事項所作抽象之對外發生法律效果
    之規定。故就本案84年至89年汽車燃料使用費公法上請求權
    行使之時效，按前揭法務部函釋，自未消滅等語，為其論據
    。
三、惟按公法上之請求權於行政程序法施行前成立而可行使者，
    自行政程序法施行日起算，其殘餘期間，較行政程序法第13
    1條第1項所定時效期間為長者，應自該法施行日起，適用該
    法第131條第1項所定5年時效期間之規定；且關於公法上請
    求權之消滅時效，時效完成之法律效果應為權利當然消滅，
    非僅發生義務人得為拒絕給付之抗辯等法律意見，有本院95
    年8月份庭長法官聯席會議決議可參。本件行政程序法施行
    前徵收汽車燃料費之公法上請求權固可類推適用民法第125
    條規定，時效期間為15年，惟公法上之債權於行政程序法施
    行前成立而可行使者，自行政程序法於90年1月1日施行後，
    其殘餘期間長於5年者，適用行政程序法第131條第1項關於5
    年時效期間之規定。本件之公法上請求權既於94年12月31日
    已罹於時效消滅，上訴人遲至99年4月間始以催繳通知書通
    知被上訴人繳納，其請求權即因時效完成而消滅，此業經原
    判決理由中論述綦詳。核上訴人所陳之上述理由，無非執其
    主觀歧異之法律見解，尚非高等行政法院各庭間就同類事件
    所表示之法律見解存在歧異，須由本院統一法律上意見，或
    該訴訟事件所涉法律問題意義重大，而有由本院加以闡釋必
    要之問題。依首揭說明，上訴意旨核無所涉及之法律見解，
    具有原則性之重要，而有加以闡釋之必要情形，上訴人提起
    上訴，不應許可，其上訴難謂合法，應予駁回。
四、據上論結，本件上訴為不合法。依行政訴訟法第249條第1項
    前段、第104條、民事訴訟法第95條、第78條，裁定如主文
    。
中    華    民    國    99    年    11    月    11    日
                    最高行政法院第五庭
                        審判長法官  黃  璽  君
                              法官  林  文  舟
                              法官  鄭  忠  仁
                              法官  吳  東  都
                              法官  陳  金  圍

以  上  正  本  證  明  與  原  本  無  異
中    華    民    國    99    年    11    月    12    日
                              書記官  王  福  瀛

司法院資訊處製作；財團法人民間司法改革基金會備份。
